【裁判字號】    98,消債清,5
【裁判日期】    980630
【裁判案由】    清算事件
【裁判全文】
臺灣雲林地方法院民事裁定             98年度消債清字第5號
聲  請人即
債  務  人  甲○○○○○○○○.
代  理  人  蘇顯讀律師
上列聲請人因消費者債務清理事件聲請清算，本院裁定如下：
    主  文
聲請駁回。
聲請費用由聲請人負擔。
    理  由
一、按債務人對於金融機構因消費借貸、自用住宅借款、信用卡
    或現金卡契約而負債務，在聲請更生或清算前，應提出債權
    人清冊，以書面向最大債權金融機構請求協商債務清償方案
    並表明共同協商之意旨，消費者債務清理條例第151條第1項
    定有明文。又聲請更生或清算不合程式或不備其他要件者，
    法院應以裁定駁回之，但其情形可以補正者，法院應定期間
    先命補正，復為同條例第8 條所明定。
二、次按消費者債務清理條例所定協商前置程序之意旨，在使金
    融機構與債務人就特定種類之債務清理事務，利用法院程序
    外解決之協商機制，為迅速有效之自主性解決。而此一程序
    之進行，有賴當事人間之協力配合，本於誠信為基礎，形成
    債務清理之共識，藉由法院之事後核可，賦予協商內容作為
    執行名義之正當性。苟債務人為直接進入更生程序，而於前
    置協商程序時，故意使協商破裂，雖有債務協商不成立之形
    式，然藉由脫法方式造成此等結論，難謂債務人有進行債務
    清理之誠意可言。
三、本件聲請意旨略以：伊有不能清償債務情事，且無擔保或無
    優先權之債務總額未逾新臺幣（下同）1,200 萬元，復未經
    法院裁定開始清算程序或宣告破產，其前對於金融機構因消
    費借貸及信用卡契約而負債務，負債總額高達2,091,413 元
    。伊於消債條例施行後，於民國97年9 月間以書面向最大債
    權金融機構中國信託商業銀行股份有限公司（以下稱中國信
    託商業銀行）請求共同協商債務清償方案，惟因伊無法負擔
    該銀行所提還款方案，致協商不成立，為此聲請清算等語。
四、經查，聲請人上開之主張，固據其提出戶籍謄本、財產及收
    入狀況說明書、財政部台灣省中區國稅局財產歸屬資料清單
    、綜合所得稅各類所得資料清單、債權人清冊、前置協商不
    成立通知書等為證。惟聲請人於97年9 月與最大債權銀行中
    國信託商業銀行申請前置協商，因聲請人還款意願低落，致
    協商不成立。聲請人送件前置協商後，並無與債權人中國信
    託商業銀行協議之意願，債權人中國信託商業銀行經辦人員
    詢問聲請人收入及現況，聲請人皆推託表示無收入並支出為
    丈夫處理故不清楚，因聲請人一開始進件即表示要進行更生
    程序，故債權人中國信託商業銀行協議過程聲請人皆消極表
    示無能還款，致協議不成立等情，有中國信託商業銀行陳報
    狀、與聲請人聯絡經過及內容表、前置協商不成立通知書在
    卷可稽。顯見聲請人雖有前置協商送件之舉，然卻自始無意
    願與債權人中國信託商業銀行實際協議討論還款事宜，致協
    商不成立，難謂聲請人有進行債務清理之誠意可言。本件協
    商不成立乃可歸責於聲請人之事由，揆之上開說明，聲請人
    以上開情節向本院聲請清算，自非適法，聲請人若有進行債
    務清理之誠意，理應向中國信託商業銀行重起協商方為正辦
    。
五、綜上所述，聲請人並無進行債務清理之誠意可言，本件協商
    不成立乃可歸責於聲請人之事由，是聲請人自尚未遵循消費
    者債務清理條例第151 條第1 項規定，與最大債權銀行中國
    信託商業銀行先行債務協商之機制，且此項欠缺又屬無從補
    正之情形，依上說明，自應駁回其清算之聲請，爰裁定如主
    文。
中    華    民    國    98    年    6     月    30    日
              民事第二庭    法      官  陳秋如
上為正本係照原本作成
如不服本裁定，應於裁定送達後10日內，以書狀向本院提出抗告
，並繳納抗告費新臺幣1,000元
中    華    民    國    98    年    6     月    30    日
                            書  記  官  蘇紋泙


司法院資訊處製作；財團法人民間司法改革基金會備份。
